【裁判字號】    95,交聲,12
【裁判日期】    950329
【裁判案由】    聲明異議
【裁判全文】
臺灣臺南地方法院交通事件裁定          95年度交聲字第12號
原處分機關  交通部公路總局嘉義區監理所臺南監理站
異  議  人  甲○○
即受處分人
上列受處分人因違反道路交通管理處罰條例案件，對於交通部公
路總局嘉義區監理所臺南監理站民國94年12月28日所為之裁決處
分（處分案號：嘉監南字第裁74-P00000000號）聲明異議，本院
裁定如下：
    主  文
異議駁回。
    理  由
一、聲明異議意旨略以：異議人即受處分人甲○○（下稱異議人
    ）因號誌秒差故障，致未能及時反應，為了不塞住路口，僅
    好讓車子繼續前行，如花蓮縣警察局函覆說明二所書，本車
    於紅燈亮起後8.2秒超越停止線，那麼如照片所示停等紅燈
    等待綠燈亮起行駛之車輛全攝入照，請問綠燈秒數是幾秒？
    花蓮縣警察局自始未提出號誌故障之事，況且異議人一個多
    月後，行經該路段時已知該號誌已恢復正常功能，雖闖紅燈
    係事實，但號誌故障時，執法者只相信機器依法行事，這讓
    眼見為憑的異議人如何依循法則如何自處？為此，原處分機
    關所為裁決顯有錯誤，請求鈞院撤銷原處分等語。
二、按汽車駕駛人，行經有燈光號誌管制之交岔路口闖紅燈者，
    處新臺幣（下同）1,800元以上5,400元以下罰鍰；又汽車駕
    駛人有上開情形時，除依原條款處罰鍰外，並記違規點數 3
    點，道路交通管理處罰條例（下稱處罰條例）第53條第1 項
    及第63條第1項第3款分別定有明文。次按車輛面對圓形紅燈
    表示禁止通行，不得超越停止線或進入路口，道路交通標誌
    標線號誌設置規則第206 條第1項第5款定有明文。車輛面對
    圓形紅燈時仍逕予穿越路口至銜接路段，含左轉、直行、迴
    轉及右轉（依箭頭綠燈允許行駛者除外），即視為闖紅燈之
    行為，業據交通部82年4月22日交路82字第009811號函及內
    政部警政署70年警署交字第25199號函釋甚明。再執行交通
    勤務警察依法律規定製單舉發違反道路交通管理處罰條例所
    列之違規事實，並由公路主管機關加以處罰，係行政機關執
    行公權力措施而對外直接發生法律效果之單方行政行為，本
    質上為行政處分，受處分人不服公路主管機關所為之處罰，
    依道路交通管理處罰條例第87條之規定向管轄地方法院聲明
    異議，自屬行政救濟程序，而行政救濟程序關於舉證責任之
    分配，係採民事訴訟上舉證責任分配原則。換言之，公路主
    管機關對於人民有所處罰，如已舉證證明其違法事實存在，
    而行為人不能舉證證明自己無過失時，即應受處罰，亦為司
    法院大法官會議釋字第275號解釋文揭櫫明確。
三、經查：
  (一)本件異議人於民國94年7月9日15時3分許，駕駛車牌號碼TX-
    837 號自用大貨車，行經花蓮縣臺11丙線與理想路口之際，
    因駕車行經有燈光號誌管制之交岔路口闖紅燈違規，經警以
    自動照相設備拍照逕行舉發，嗣經原處分機關即交通部公路
    總局嘉義區監理所臺南監理站依據處罰條例第53條（下稱處
    罰條例）規定，於94年12月28日裁處異議人罰鍰 3,600元，
    並依同條例第63條第1 項第3款記違規點數3點等事實，除據
    異議人於異議狀中所自承外，復有花蓮縣警察局花警交字第
    P00000000 號舉發違反道路交通管理事件通知單、原處分機
    關嘉監南字第裁74-P00000000號違反道路交通管理事件裁決
    書及逕行舉發違規照片2幀在卷可憑。
  (二)依據逕行舉發照片以觀，其中編號(一)違規照片攝得異議人所
    駕上開車輛於94年7月9日15時3分許，於紅燈啟亮後8.2秒（
    即相片中字幕數字第2 排之「RO82」），在上開交岔路口整
    體車身業已超越停止線，並進入設置該交岔路之行人穿越道
    線；另編號(二)所示違規照片則攝得該車於紅燈啟亮後8.8 秒
    （即字幕數字第2排所顯示之「RO88」即表示紅燈亮起已8.8
    秒），更以時速21公里之速度（即字幕數字第3排所顯示V=2
    1 ，即表示速度為21公里）向前行駛，並通過該交岔路口。
    再該交岔路口號誌設計綠燈秒數為55秒、黃燈秒數為 5秒、
    紅燈32秒（即全紅清道2秒加上理想路綠燈25秒、黃燈5秒，
    按理由路綠燈、黃燈時，臺11丙縣為紅燈）一情，亦據花蓮
    縣警察局以95年1月17日花警交字第09500017310號函附臺11
    丙縣與理想路口行車管制號誌週期一覽表在卷可參。綜此，
    異議人遇有圓形紅燈啟亮，依法原應止停於停止線之前方，
    不得超越停止線或進入路口，因前開固定測速照相機係設定
    紅燈亮起後，才開始感應遭拍攝車輛越過停止線前感應線圈
    進而拍照，輔以2幀採證照片所顯示異議人當時行車通過2組
    感應線圈僅耗時0.6秒（8.8秒－8.2秒）及第1幀採證照片即
    紅燈亮起已8.2 秒時，異議人車輛始超越停止線等情推之，
    堪認異議人於紅燈亮起之際尚未到達該交岔路口之停止線，
    而係於紅燈亮起8.2 秒後始越過停止線進入路口，若異議人
    於紅燈亮起前即到達該路口，衡情當無於紅燈啟亮8.2 秒後
    再越過停止線進入路口，是異議人辯稱其因號誌秒差故障，
    以致不察未能及時反應，為免塞住路口，僅得繼續前行云云
    ，顯與事理不符，不足採信。況依前揭規定，車輛面對圓形
    紅燈表示禁止通行，不得超越停止線或進入路口，異議人既
    未於前揭路口紅燈亮起前先行超越停止線進入路口，於紅燈
    亮起後均不得有超越停止線之行為，否則即屬闖越紅燈之行
    為。準此，本件異議人面對紅燈時仍直行通過，顯有闖越紅
    燈之違規行為無誤。
  (三)綜上所述，異議人於上開時、地，駕駛前開自用大貨車，行
    經有燈光號誌管制之交岔路口，有闖紅燈之違規事實，既可
    認定，則原處分機關據此並引用上開處罰條例第53條及第63
    條第1項第3款等規定，裁處汽車所有人即異議人罰鍰 3,600
    元，並記違規點數3 點，於法即無不當，本件異議無理由，
    應予駁回。
四、據上論斷，應依道路交通案件處理辦法第19條，裁定如主文
    。
中    華    民    國    95    年    3     月    29    日
                    交通法庭  法  官  張維君
以上正本證明與原本無異。
如不服本裁定，應於收受送達後5日內向本院提出抗告狀（應附
繕本）。
                              書記官  陳志德
中    華    民    國    95    年    3     月    29    日


司法院資訊處製作；財團法人民間司法改革基金會備份。
